臺灣高雄地方法院民事判決
111年度訴字第350號
原      告  江蔓儒即旭展工程行

訴訟代理人  陳柏中律師
            朱冠菱律師
被      告  富貿企業股份有限公司

法定代理人  林朱美華
訴訟代理人  鄭曉東律師
            魏緒孟律師
上列當事人間請求返還不當得利事件，本院於民國111年8月2日
言詞辯論終結，判決如下：
    主  文
原告之訴及假執行之聲請均駁回。
訴訟費用由原告負擔。
    事實及理由
一、原告主張：原告前因與訴外人黃俊瑋擬共同承攬高雄市大寮
    區某工程，為向被告購買工程材料，而簽發如附件所示之支
    票1張（下稱系爭支票）由黃俊瑋交付予被告，並擬與被告
    商談買賣事宜。詎被告竟於兩造尚未成立買賣契約之情況下
    ，擅將工程用料寄送至訴外人尚准工程有限公司（下稱尚准
    公司），並兌現系爭支票，而受有利益共新臺幣（下同）1,
    400,000元，爰依民法第179條之規定提起本訴，並聲明：㈠
    被告應給付原告1,400,000元，及自起訴狀繕本送達翌日起
    至清償日止，按週年利率百分之五計算之利息；㈡願供擔保
    聲請宣告假執行。
二、被告則以：被告受領1,400,000元之法律上原因並非兩造間
    之買賣契約，而係黃俊瑋與被告間之買賣契約，被告並依黃
    俊瑋之指示交付其所購買之鋼材完畢等語，資為抗辯，並聲
    明：㈠原告之訴駁回；㈡如受不利判決，願供擔保聲請宣告免
    為假執行。
三、兩造不爭執之事實（訴字卷第112頁）：
　㈠被告持有原告所簽發之系爭支票。
  ㈡被告有將工程用料寄送至尚准公司，並兌現系爭支票。
四、本院得心證之理由：　　
　㈠基於給付而受利益之給付型不當得利，所謂「無法律上之原
    因」，係指受益人之得利欠缺「財貨變動之基礎權利及法律
    關係」之給付目的而言，依舉證責任分配原則，應由主張該
    不當得利返還請求權存在之人即原告，舉證證明其給付欠缺
    給付目的，最高法院110年度台上字第1804號判決可資參照
    。
　㈡經查：
　⒈系爭支票係原告簽發而由黃俊瑋交付予被告乙節，既為兩造
    所不爭執，則原告依民法第179條之規定請求被告返還利益
    ，核屬給付型不當得利之請求，被告復已抗辯其受利益法律
    上之原因為黃俊瑋與被告間之買賣契約，揆諸前揭判決意旨
    ，自應由原告舉證證明其給付欠缺給付目的而無法律上之原
    因。
　⒉被告抗辯：被告受領1,400,000元之法律上原因為黃俊瑋與被
    告間之買賣契約，被告並依黃俊瑋之指示交付其所購買之鋼
    材完畢等節，業據其提出系爭支票（受款人為被告，審訴字
    卷第19頁）、出貨單（審訴字卷第21頁）為證，而該出貨單
    所載之收貨人為「黃先生」，聯絡電話「0000000000」亦為
    黃俊瑋之母黃耿錦珠所申辦之行動電話號碼等情，有亞太電
    信股份有限公司行動電話門號申辦資料（訴字卷第45至67頁
    ）、親等關聯及個人戶籍資料查詢表（訴字卷第95至97頁）
    為佐，尚非虛妄。又兩造既不爭執被告有將工程用料寄送至
    尚准公司（前揭兩造不爭執之事實㈡部分參照），當時收受
    人為尚准公司之代表人陳澤松（訴字卷第21至23頁），而原
    告亦自承：尚准公司之代表人陳澤松有向原告表示該批工程
    用料係尚准公司向黃俊瑋購買而來等語（訴字卷第105頁、
    第111頁），似見黃俊瑋係向被告購買工程用料後再轉售予
    尚准公司，則被告抗辯：其受領1,400,000元之法律上原因
    為黃俊瑋與被告間之買賣契約乙節，即非無據。
　⒊原告固主張：出貨單之「客戶名稱」欄（審訴字卷第21頁）
    、統一發票之「買受人」欄（訴字卷第93頁）均記載「旭展
    工程行」之名義云云。然黃俊瑋既未向被告表明代理之旨，
    被告亦係依黃俊瑋之指示而交付該批工程用料，自不能排除
    黃俊瑋與被告間成立買賣契約之可能。至原告與黃俊瑋間有
    無不當得利或其他法律關係，要屬另一問題。況原告既以書
    狀陳稱：原告僅透過黃俊瑋與被告商談買賣事宜，並未授權
    黃俊瑋與被告成立買賣契約等語（訴字卷第106頁），則原
    告既未談妥購買工程用料之內容、數量及價格，何以逕將系
    爭支票委由黃俊瑋交付予被告？足見原告主張：被告受領1,
    400,000元之法律上原因為兩造間之買賣契約云云，亦與常
    情不合，尚難遽信。
五、綜上所述，原告既不能舉證被告受領1,400,000元之法律上
    原因不存在，則其依民法第179條之規定，請求被告給付1,4
    00,000元，及自起訴狀繕本送達翌日起至清償日止，按週年
    利率百分之五計算之利息，為無理由，應予駁回。又原告之
    訴既經駁回，其假執行之聲請失所附麗，自應併予駁回。
六、訴訟費用負擔之依據：民事訴訟法第78條。
中　　華　　民　　國　　111 　年　　8 　　月　　19　　日
                  民事第五庭法  官  王耀霆
以上正本係照原本作成。
如對本判決上訴，須於判決送達後20日內向本院提出上訴狀。如
委任律師提起上訴者，應一併繳納上訴審裁判費。
中　　華　　民　　國　　111 　年　　8 　　月　　19　　日
                            書記官   陳莉庭
附件：
編號 發票人   金  額 （新臺幣）   發 票 日 支票號碼  1 江蔓儒旭展工程行 1,400,000元 110年10月10日 PB0000000